【裁判字號】    99,易,3119
【裁判日期】    991210
【裁判案由】    竊盜
【裁判全文】
臺灣板橋地方法院刑事判決              99年度易字第3119號
公  訴  人  臺灣板橋地方法院檢察署檢察官
被      告  蔡基壽
輔  佐  人
即被告之弟  吳筆聰
上列被告因竊盜案件，經檢察官提起公訴（99年度偵緝字第2861
號），本院判決如下：
    主  文
蔡基壽竊盜，處拘役貳拾日，如易科罰金，以新臺幣壹仟元折算
壹日。緩刑貳年。
    事  實
一、蔡基壽於民國99年5 月28日15時30分許，在位於臺北縣中和
    市○○路307 之5 號（起訴書漏載「之5 號」，應予補充）
    之「全家便利商店」內，見店員郭伊珊忙於與其他顧客結帳
    ，而將其所管領之現金新臺幣（下同）1,000 元紙鈔1 紙置
    放於收銀機上之際，竟意圖為自己不法之所有，徒手竊取上
    開千元紙鈔得手後，隨即離去。嗣郭伊珊發現收銀機現金短
    少，經調閱監視器錄影畫面並報警處理，始查悉上情。
二、案經郭伊珊訴由臺北縣政府警察局中和第二分局移送臺灣板
    橋地方法院檢察署檢察官偵查起訴。
    理  由
一、按刑事訴訟法第159 條第1 項雖規定，被告以外之人於審判
    外之言詞或書面陳述，除法律有規定外，不得作為證據。惟
    同法第159 條之5 第1 、2 項已規定，經當事人於審判程序
    同意作為證據，法院審酌該言詞陳述或書面陳述作成時之情
    況，認為適當者，亦得為證據。當事人、代理人或辯護人於
    法院調查證據時，知有第159 條第1 項不得為證據之情形，
    而未於言詞辯論終結前聲明異議者，視為有前項之同意（指
    同條第1 項之同意作為證據），此乃第159 條第1 項所容許
    ，得作為證據之例外規定之一。經查，本案被告蔡基壽、其
    輔佐人及檢察官於言詞辯論終結前，均未就判決所引用之被
    告以外之人於審判外之陳述所調查之證據主張有刑事訴訟法
    第159 條第1 項不得為證據之情形，本院復審酌各該證據作
    成時並無違法及證明力明顯過低之瑕疵等情況，認為適當，
    是本案經調查之證據均有證據能力，合先敘明。
二、訊據被告雖於本院準備程序時矢口否認有何竊盜犯行。惟查
    ，上揭事實，業據告訴人郭伊珊於警詢及偵查中指訴歷歷，
    並有現場監視錄影翻拍照片4 幀附卷可佐。且上開監視錄影
    光碟業經本院當庭播放勘驗結果，監視畫面中確實有一名男
    子取走櫃臺之物品，而該畫面中之男子，業經被告之輔佐人
    即與被告同住之弟弟吳筆聰當庭確認為被告無誤（見本院卷
    第17頁），由此益證告訴人指訴情節為真實，足堪採信，而
    被告空言否認，顯不足採。本案事證已臻明確，被告犯行堪
    以認定。
三、核被告所為，係犯刑法第320 條第1 項之竊盜罪。另查，被
    告雖於99年5 月19日經鑑定為肢體及精神多重重度障礙，此
    有被告之中華民國身心障礙手冊影本1 紙在卷可按，惟被告
    平時確能獨自購買物品，並能區分幣值，亦能辨別物品之所
    有權是否為屬於自己等情，此業據輔佐人於本院審理時陳明
    在卷，應認被告具有辨識其所為上開行為係屬違法之能力，
    且其依其辨識而為行為之能力，並無顯著減低之情形，是自
    無從對被告適用刑法第19條規定予以不罰或減輕其刑，併此
    敘明。爰審酌被告尚屬壯年，本應依循正軌賺取財物，詎其
    不思此為，竟以本件竊盜方式，不法牟取財物，造成店家權
    益受損，破壞社會治安，其所為自應受有相當程度之刑事非
    難；惟另酌以被告並無任何前科紀錄，此有臺灣高等法院被
    告前案紀錄表1 份在卷可按，其素行非惡，而其於犯後已與
    賠償上開被害商店損失以達成和解，此有和解書及本院辦理
    刑事案件電話紀錄查詢表各1 紙在卷可按，兼衡被告之犯罪
    動機、目的、手法、智識程度、家庭經濟狀況及其患有肢體
    及精神多重重度障礙等一切情狀，量處如主文所示之刑，並
    諭知易科罰金之折算標準，以資懲儆。
四、末查被告前未曾因故意犯罪受有期徒刑以上刑之宣告，業如
    前述，其經此教訓後，當能知所警惕，且考量其容因一時失
    慮致罹刑章，所造成之危害尚屬輕微，本院因認上開所宣告
    之刑以暫不執行為適當，爰併予宣告緩刑2 年，以啟自新。
據上論斷，應依刑事訴訟法第299 條第1 項前段，刑法第320 條
第1 項、第41條第1 項前段、第74條第1 項第1 款，刑法施行法
第1 條之1 第1 項、第2 項前段，判決如主文。
本案經檢察官劉文瀚到庭執行職務。
中    華    民    國    99    年    12    月    10    日
                  刑事第十三庭法  官  林淑婷
上列正本證明與原本無異。
如不服本判決，應於判決送達後10日內敘明上訴理由，向本院提
出上訴狀 (應附繕本) ，上訴於臺灣高等法院。其未敘述上訴理
由者，應於上訴期間屆滿後20日內向本院補提理由書「切勿逕送
上級法院」。
                              書記官  翁淑婷
中    華    民    國    99    年    12    月    10    日
附錄本案論罪科刑法條全文：
中華民國刑法第320條
意圖為自己或第三人不法之所有，而竊取他人之動產者，為竊盜
罪，處5 年以下有期徒刑、拘役或5 百元以下罰金。
意圖為自己或第三人不法之利益，而竊佔他人之不動產者，依前
項之規定處斷。
前二項之未遂犯罰之。

司法院資訊處製作；財團法人民間司法改革基金會備份。
